【裁判字號】    96,訴,458
【裁判日期】    970512
【裁判案由】    偽造文書等
【裁判全文】
臺灣臺北地方法院刑事判決               96年度訴字第458號
公  訴  人  臺灣士林地方法院檢察署檢察官
被      告  丁○○
選任辯護人  賴玉山律師
            洪瑞悅律師
上列被告因偽造文書等案件，經檢察官向臺灣士林地方法院追加
起訴（臺灣士林地方法院檢察署95年度偵字第15372 號），臺灣
士林地方法院受理後（原案號：96年度訴字第58號），判決管轄
錯誤，移送本院審理，本院判決如下：
    主  文
本件公訴不受理。
    理  由
一、本件公訴（追加起訴）意旨略以：被告丁○○與丙○○、黃
    登發（丙○○、黃登發2人已另行起訴）3人共同基於詐欺取
    財及偽造文書之犯意聯絡，於民國92年2 月間，得知告訴人
    即日本籍韓國僑民甲○○○（中文名為李元鍾，下稱李元鍾
    ）因從事不動產買賣及國際金融業務，而急需大筆資金融通
    週轉，認有機有乘，乃於92年3 月17日，在臺北市○○區○○路38號「京都大飯店」咖啡廳內，先由丙○○向告訴人詐
    稱：其與丁○○2人有能力提供金額1億美金之銀行資金存款
    證明等證件，以供伊作為國際金融資金操作等語，告訴人不
    疑有他，而與丙○○簽訂資金證明合作協議書，以總價新臺
    幣（下同）400 萬元之代價，向丙○○購買1 億美金之銀行
    資金證明。續於92年3 月18日，在上開「京都大飯店」咖啡
    廳內，由丙○○及被告2人交付予李元鍾2紙，由黃登發自不
    詳處所取得之荷商荷蘭銀行股份有限公司（下稱荷蘭銀行）
    臺北分行、日期92年3月17日、帳戶名為MATSUI,YOSHICHIKA
    （中文名乙○○○）、帳號000000000000號、美金1 億元之
    偽造中英銀行資金證明各乙紙，而加以行使，致使告訴人陷
    於錯誤，而給付400 萬元給被告。丙○○食髓知味，復於93
    年5 月15日，亦在上開「京都大飯店」咖啡廳內，交付由荷
    蘭銀行臺北分行所出具日期為2003年3 月17日、存單代碼（
    Security Code）SKR953768號之偽造前揭乙○○○銀行帳戶
    存有1億美金的全球性銀行確認存款清單（GLOBAL PLATFORM
    OF EUROCLEAR BONDED) 1紙給告訴人，而行使偽造私文書，
    致使告訴人陷於錯誤，交付美金5 萬元給丙○○。嗣經告訴
    人透過管道向荷蘭銀行臺北分行查詢後，得知乙○○○在荷
    蘭銀行臺北分行並無1 億元美金存款，始知受騙等語。因認
    被告涉犯刑法第339條第1 項之詐欺取財罪、同法第216條、
    第210 條行使偽造私文書罪嫌等語。
二、按「於第一審辯論終結前，得就與本案相牽連之犯罪或本罪
    之誣告罪，追加起訴。」刑事訴訟法第265條第1項定有明文
    。凡合於刑事訴訟法第7 條所列各款情形，檢察官於第一審
    辯論終結前可追加起訴，最高法院39年9月7日刑庭庭長會議
    著有決議。刑事訴訟法第265條之追加起訴，限於在第一審
    辯論終結以前始得為之，違反此項規定而追加起訴者，顯屬
    不合，亦有最高法院26年渝上字第1057號判例可稽。又追加
    起訴之程序違背規定者，應諭知不受理之判決，同法第303
    條第1 款亦定有明文。
三、經查，被告與丙○○、黃登發所涉上開詐欺取財、行使偽造
    私文書一案，前經臺灣士林地方法院檢察署檢察官就黃登發
    、丙○○部分，於95年9月4日以93年度偵字第709 號向臺灣
    士林地方法院提起公訴（案號：95年度訴字第973 號），就
    被告部分，則於95年9月6日以同案號移請臺灣高等法院併案
    審理（案號：95年度上更(一)字第262 號）。嗣臺灣士林地方
    法院以黃登發已死亡，而丙○○之犯罪地、住居所均非在該
    院轄區，因認無管轄權，而不經言詞辯論，於96年1月8日以
    95年度訴字第973 號諭知公訴不受理（黃登發部分）及管轄
    錯誤（丙○○部分）判決。而臺灣高等法院則以被告所涉上
    開犯罪嫌疑事實之犯罪時間，與經臺灣高等法院審理並論罪
    科刑之本案事實犯罪時間相隔甚久，因認無連續犯之裁判上
    一罪關係，而於95年11月8日以95年度上更(一)字第262號為本
    案判決時，一併說明上情而退由臺灣士林地方法院檢察署檢
    察官另行處理，該檢察署檢察官即以共同被告丙○○、黃登
    發前已經該署提起公訴（即前開93年度偵字第709 號），被
    告與丙○○、黃登發係屬數人共犯數罪，屬於相牽連犯罪為
    由，而於95年12月15日以95年度偵字第15372 號向臺灣士林
    地方法院追加起訴被告，並經該院於96年1月9日受理（案號
    96年訴字第58號），嗣經該院以被告之犯罪地、住居所地均
    非在該院轄區，而於96年1 月18日判決管轄錯誤，移送本院
    受理（即本案）等情，有各該案號起訴書、移送併辦意旨書
    、判決書及臺灣士林地方法院於臺灣士林地方法院檢察署96
    年1月9日士檢泰95偵15372字第226號函所蓋之收文章戳印文
    可查（見臺灣士林地方法院96年度訴字第58號審理卷第1 頁
    ）。按追加起訴係利用舊訴之訴訟程序提起，以符訴訟經濟
    之要求，因此法律乃設有應於第一審辯論終結前方可提起之
    限制，且不論係以言詞或具備起訴格式之書面為追加起訴，
    法文規定並未有何不同，若謂已具備起訴格式之追加起訴得
    視為刑事第264 條之起訴，並逕予為實體，非程序判決，則
    遇有雖合於刑事訴訟法第7 條規定之相牽連案件得以追加起
    訴，將之視為起訴時，該受理法院卻無管轄權者，恐將與法
    律原所追求之訴訟經濟相違，應非法律原意，是以由檢察官
    視其情形依法另行提起公訴為宜。原本案（指臺灣士林地方
    法院95年度訴字第973 號）既已於96年1月8日不經言詞辯論
    逕行諭知公訴不受理（黃登發部分）及管轄錯誤（丙○○部
    分）判決，第一審通常程序即已終結，則檢察官於95年12月
    15日所提起而於96年1月9日繫屬於臺灣士林地方法院之追加
    起訴，即無可資利用之訴訟程序，顯與追加起訴制度係利用
    原訴訟程序，追加提起獨立新訴，俾以合併審判，以收訴訟
    經濟之原理相悖。本件檢察官之追加起訴，於程序上既與法
    律規定不合，則本件爰不經言詞辯論，逕為諭知不受理之判
    決。
四、至臺灣高雄地方法院檢察署檢察官於96年4 月23日以96年度
    偵字第11726 號移送併辦意旨書，以該案犯罪嫌疑事實與本
    案具有連續犯裁判上一罪關係，而請求本院併案審理一節，
    因本件既諭知不受理判決，本院自無就該署請求併案審理之
    案件為審理，自應退由該署檢察官另行偵辦，附此敘明。
據上論斷，應依刑事訴訟法第303條第1 款、第307條，判決如主
文。
中    華    民    國    97    年    5     月    12    日
                  刑事第十三庭  審判長法  官  黃俊明
                                      法  官  郭顏毓
                                      法  官  李明益
以上正本證明與原本無異。
如不服本判決，應於判決送達後10日內向本院提出上訴狀（應抄
附繕本）。告訴人或被害人如對於本判決不服者，應具備理由請
求檢察官上訴，其上訴期間之計算係以檢察官收受判決正本之日
期為準。
                                      書記官  劉穗筠
中    華    民    國    97    年    5     月    13    日


司法院資訊處製作；財團法人民間司法改革基金會備份。
